Inventaris van het archief van H.Th. Hoffmann [levensjaren 1898-1960], 1951-1960
Nationaal Archief, Den Haag
Collectie 257 H.Th. Hoffmann
Hoffmann
1951-1960
C25073
0.60 meter; 92 inventarisnummers.
Normale geschreven, getypte en gedrukte documenten, geen bijzondere handschriften.
Nationaal Archief, Den Haag
Hendrik Thomas Hoffmann (1898-1960)
Hendrik Thomas Hoffmann (1898-1960) diende ruim 20 jaar in de Marine. Na zijn ontslag uit de zeedienst werkte hij nog bij het ministerie van Economische Zaken. In dienst van de VVD hield hij zich bezig met de relatie tussen Nederland en Indonesië in de Nederlands-Indonesische Unie, waarbij hij de zijde koos van de Republiek der Zuid-Molukken. Ook bestookte hij tijdens de Nieuw-Guineacrisis het ministerie van Buitenlandse Zaken met tal van nota's. Het archief bevat voornamelijk stukken betreffende de Indonesië en de kwestie Nieuw-Guinea.
Archiefvorming
Geschiedenis van de archiefvormer
Hendrik Thomas Hoffmann werd op 18 juli 1898 in Amsterdam geboren. Hij begon zijn loopbaan op 5 september 1915 bij de Marine, waar hij weldra luitenant ter zee werd. Herhaaldelijk bezocht hij Nederlands-Indië, en hij verbleef tijdelijk op het eiland Ambon. Na zijn ontslag op 16 oktober 1935 studeerde hij accountancy bij Accountantsbureau Th.van Hoorn, en werkte daar als assistent-accountant. In 1940 werd hij chef planning van het Rijksbreau voor Huiden en Leder te Amsterdam. Na de opheffing van dit bureau in 1950 werd hij benoemd tot referendaris bij ministerie van Economische Zaken, waar hij een functie kreeg bij het directoraat-generaal voor de Buitenlandse Economische Betrekkingen. Hij overleed aan een hartaanval tijdens zijn werk op kantoor op 7 december 1960.
Buiten zijn ambtswerkzaamheden hield hij zich bezig met politieke activiteiten, waarbij niet alleen de nationale economie, maar ook de toestand van het voormalig Nederlands-Indië zijn aandacht had. Als deelnemer van een gespreksgroep voor bestuursvraagstukken van de Volkspartij voor Vrijheid en Democratie hield hij zich vooral bezig met de relatie tussen Nederland en Indonesië in de Nederlands-Indonesische Unie. Hij koos de zijde van de Republiek der Zuid-Molukken, toen deze zich uit verzet tegen de centralisatiepolitiek van president Sukarno onafhankelijk verklaarde en verleende daadwerkelijke hulp aan Ambonezen, die naar Nederland vluchtten. In een onafhankelijke Zuidmolukse staat zag hij niet alleen een verwezenlijking van het zelfbeschikkingsrecht van de volkeren, maar ook de mogelijkheid van een anticommunistische bufferzone tussen Indonesië, dat onder de invloed van China dreigde te raken, en Australië en Nederlands Nieuw-Guinea.
Dit bleek uit zijn in brochurevorm uitgegeven nota's "De Nederlands-Indonesische Unie" van 1953 en "Opmerkingen betreffende het probleem Indonesië en Nieuw-Guinea" van 1955, die hij doorzond aan de V.V.D. en aan geestverwanten als K. van Rijckevorssel en J.W. Meyer Ranneft. Deze brochures werden gevolgd door "Aanvullingsbladen", periodiek verschijnende bulletins met nieuws uit tijdschriften over Indonesië, Nieuw-Guinea, het communisme in de Derde Wereld, maar ook over het communisme in West-Europa en het probleem van nationale minderheden aldaar (Zuid-Tirol). Hij probeerde op deze manier door de verzameling van documentatiemateriaal de regeringspolitiek te beïnvloeden. Zo bestookte hij tijdens de Nieuw-Guineacrisis het ministerie van Buitenlandse Zaken met tal van nota's.
Bovendien voorzag hij het ministerie van Defensie van politieke en economische analyses betreffende Indonesie. Na zijn overlijden ontving de familie van admiraal Helfrich een persoonlijk dankbrief daarvoor.
Geschiedenis van het archiefbeheer
Na het overlijden van Hoffmann zijn de stukken, hoofdzakelijk betrekking hebbend op zijn Indonesische activiteiten, in beheer gekomen bij de Afdeling Documentatie van de Directie Nederlands Nieuw-Guinea van het ministerie van Binnenlandse Zaken. Na opheffing van deze afdeling zijn de stukken ondergebracht bij het bureau semistatische archieven overzeese rijksdelen (SAOR), destijds gevestigd Leeghwaterstraat 125, Den Haag.
De beheerder van de semistatische archieven overzeese rijksdelen droeg de papieren in oktober 1973 over aan het Algemeen Rijksarchief.
Correspondentie van de Tweede Afdeling, 1973 D 9.91.
Het archief is krachtens bepalingen van de Archiefwet overgebracht.
Inhoud en structuur van het archief
2.21
Aanwijzingen voor de gebruiker
Openbaarheidsbeperkingen
Volledig openbaar.
Materiële beperkingen
Aanvraaginstructie
Openbare archiefstukken kunnen online worden aangevraagd en gereserveerd. U kunt dit ook via de terminals in de studiezaal van het Nationaal Archief doen. Om te kunnen reserveren dient u de volgende stappen te volgen:
U maakt een profiel aan op www.gahetna.nl, en logt vervolgens in
Via de archiefinventaris (alleen de beschrijvingen met rode nummers) selecteert u het gewenste archiefstuk door op de knop 'Reserveren' te klikken
In het volgende scherm geeft u aan op welke dag u het archiefstuk wilt inzien
Indien u zich bevindt in de studiezaal en een tafelnummer heeft ontvangen kunt u dit nummer vermelden. Als u geen tafelnummer heeft kunt u tafelnummer 777 laten staan
Vervolgens bevestigt u uw reservering door deze te versturen.
Verwant materiaal
Beschikbaarheid van kopieën
Beschrijving van de series en archiefbestanddelen
- Stukken afkomstig van H.TH. Hoffmann, A.
  - Politieke activiteiten, A.1
    - Ten aanzien van Indonesië, A.1.1
      - Algemeen, A.1.1.1
        - Briefwisseling over de politiek van Indonesië, de Zuid-Molukken en Nieuw-Guinea., 1951-1960; 1-10; 10 omslagen
          - Met Ankersmit, 17 december 1954, H. Berens, juni 1956; P.A. Blaisse, 1958-1959; De Booy, 1956; J.J.H. Ten Broecke Hoekstra, 1959; R.H. Calmeyer, 1956-1959; H. Coenradi, 1956, 1958; J.A. Eigeman, 2 juni 1956; J.Th. Furstner, 1956-1960; W.A. 't Hart, 1958, 1
          - C.E.L. Helfrich, 1956-1960, 2
          - N.C.J.M. Kappeyne van de Copello, 1957-1960; Th.C. Leeuwendal, 30 juli 1958; J.H.A. Logemann, 28 juni 1956; Lokollo, 1954-1955, 3
          - J.H.A.M. Luns, 1956-1960, 4
          - J.A. Manusama, 1957-1960, 5
          - W. Menke, 1953-1954, 6
          - J.W. Meyer Ranneft, 1956-1957, 7
          - G.H.J. van der Molen, 1957-1960; A.N. Molenaar, 1951-1955, 8
          - H.C.W. Moorman, 1956; J.P. Nikijuluw, 1953-1960, 9
          - C.L. Patijn, 12 april 1960; Polhaupessy, 25 mei 1952; J. Prins, 1956, S. Rasjid, februari 1960; H. van Riel, 1959-1960; G. Ritmeester, 1955; C.P.M. Romne, 27 juli 1958; K. van Rijckevorssel, 1953-1956; J.H. Scheps, 2 december 1960; J. Schouten, 3 november 1953; D. Simons, 1957; B. Smulders, 1957, 1960; L. van Son, 29 januari 1954; J.G. Suurhoff, 20 januari 1958; Verbond van de Nederlandse Groothandel, 11 juli 1958, 10
        - Kranteknipsels houdende recensies van gepubliceerde memoires en geschiedenissen over de onafhankelijkheidsstrijd van Indonesië., 1951, 1959; 11; 1 omslag
        - Kranteartikelen van J.A. Eigeman en L. Metzemaekers in Het Vaderland over Indonesië., 1954-1955 en z.j.; 12; 1 omslag
        - Kranteknipsels over het proces-Schmidt-Jungschläger., 1956, 1959; 13; 1 omslag
      - Nieuwsgaring en voorlichting, A.1.1.2
        - "De Nederlands-Indonesische Unie", nota van Hoffmann, met aanvullingsbladen. Getypt., 1953-1955; 14; 1 pak
        - Doorslagen van begeleidbrieven en nota's aan de lezers van de aanvullingsbladen bij "De Nederlands-Indonesische Unie", met nadere briefwisseling hierover., 1952-1955; 15; 1 omslag
        - Ingekomen persoverzichten en telexberichten, met kranteknipsels uit buitenlandse bladen. Gedrukt, getypt., 1954-1959; 16; 1 omslag
        - Doorslagen van nota's van Hoffmann over de economische situatie in Indonesië, verzonden aan diverse personen, met bijlagen., 1955-1956; 17; 1 omslag
        - Stukken betreffende de samenstelling en de verspreiding van de brochure "Opmerkingen betreffende het probleem Indonesië en Nieuw-Guinea" en de aanvullingsbladen., 1956-1959; 18-21
          - Concept van de brochure, getiteld "Opmerkingen betreffende aangelegenheden in verband met de verhouding tot Indonesië alsmede inzake Nieuw-Guinea". Met briefwisseling over de vervaardiging van stencils. 1956, 1958, 18; 1 omslag
          - Adreslijst van personen, voor wie de Opmerkingen bestemd zijn. 1956, 19; 1 katern
          - Ingekomen bedankbrieven van diverse personen, met doorslagen van replieken van Hoffmann. 1956-1959, 20; 1 omslag
          - Kladaantekeningen en concepten van aanvullingsbladen, met bijlagen. 1958 en z.j., 21; 1 omslag
        - "Opmerkingen betreffende het probleem Indonesië en Nieuw-Guinea". met aanvullingsbladen. Getypt., 1955-1960; 22-47; 25 deeltjes en 1 omslag
          - 14 juni 1955, 22
          - Aanvullingsblad 1-100. 22 juni-1 november 1955, 23
          - Aanvullingsblad 101-200. 1 november 1955-3 januari 1955, 24
          - Aanvullingsblad 201-300. 3 januari 1956-14 maart 1956, 25
          - Aanvullingsblad 301-400. 14 maart 1956-27 juni 1956, 26
          - Aanvullingsblad 401-500. 3 juli 1956-10 oktober 1956, 27
          - Aanvullingsblad 432-500. 27 augustus 1956-10 oktober 1956, 28
          - Aanvullingsblad 501-600. 10 oktober 1956-13 december 1956, 29
          - Aanvullingsblad 601-700. 13 december 1956-14 februari 1957, 30
          - Aanvullingsblad 701-800. 14 februari 1957-1 juni 1957, 31
          - Aanvullingsblad 801-900. 3 juni 1957-10 oktober 1957, 32
          - Aanvullingsblad 901-1000. 10 oktober 1957-2 december 1957, 33
          - Aanvullingsblad 1001-1100. 2 december 1957-10 februari 1958, 34
          - Aanvullingsblad 1101-1200. 10 februari 1958-12 april 1958, 35
          - Aanvullingsblad 1201-1300. 12 april 1958-28 juli 1958, 36
          - Aanvullingsblad 1301-1400. 28 juli 1958-4 november 1958, 37
          - Aanvullingsblad 1401-1500. 8 november 1958-2 maart 1959, 38
          - Aanvullingsblad 1501-1600. 4 maart 1959-2 juli 1959, 39
          - Aanvullingsblad 1531-1600. 7 april 1959-2 juli 1959, 40
          - Aanvullingsblad 1601-1700. 2 juli 1959-8 oktober 1959, 41
          - Aanvullingsblad 1701-1800. 9 oktober 1959-27 november 1959, 42
          - Aanvullingsblad 1801-1900. 28 november 1959-26 januari 1960, 43
          - Aanvullingsblad 1901-2000. 26 januari-21 april 1960, 44
          - Aanvullingsblad 2001-2100. 21 april 1960-30 juni 1960, 45
          - Aanvullingsblad 2101-2200. 30 juni 1960-10 oktober 1960, 46
          - Aanvullingsblad 2201-2300. 10 oktober 1960-5 december 1960, 47; 1 omslag
        - Inhoudsopgave van de "Opmerkingen" en de aanvullingsbladen., 1960; 48; 1 omslag
        - "Notities inzake Indonesië", bestemd voor het Kamerlid J.H.M. Timmermans., 1959-1960; 49; 1 omslag
        - Ingekomen anonieme "Toelichting op het ontwerp Voorlopige Grondwet van Indonesië" met memorandum van het bestuur van de Federale regering van de Republiek Indonesië in ballingschap over de toestand in Indonesië. Gestencild., z.j.; 50; 1 omslag
      - Hulpverlening aan de Republiek der Zuid-Molukken, A.1.1.3
        - Briefwisseling met het hoofdbestuur van de Volkspartij voor Vrijheid en Democratie en met diverse Ambonezen over pogingen tot toekenning van het stemrecht en het stemgerechtigd lidmaatschap van de V.V.D. aan Ambonezen., 1951-1952; 51; 1 omslag
        - Stukken betreffende de zending van Sint-Nicolaasgeschenken aan het Ambonese gezin van M. Aipana in het kader van de St. Nicolaasactie van de Stichting "Door de Eeuwen Trouw"., 1951-1953; 52; 1 omslag
        - Briefwisseling met het hoofdbestuur van de Stichting "Door de Eeuwen Trouw" en de redactie van "De Stem van Ambon", met afschriften van voor dit blad bestemde artikelen., 1951-1960; 53; 1 omslag
        - Doorslagen van nota's van Hoffmann naar aanleiding van de oprichting van een comité C.R.A.M.S. dat streeft naar de terugkeer van Zuidmolukkers naar de Republiek Indonesië., Maart 1954; 54; 1 omslag
        - Ingekomen stencils van Zuidmolukse organisaties in Nederland., 1955-1960; 55; 1 omslag
        - Ingekomen bulletins van de voorlichtingsdienst van de Republiek der Zuid-Molukken in Den Haag. Gestencild., 1956-1960; 56; 1 pak
        - Ingekomen nota's van A.H. Grondel over het redactionele beleid van het tijdschrift "De Stem van Ambon". Gedrukt, gestencild., 1957; 57; 2 stukken
        - Doorslagen van nota's van Hoffmann inzake de internering van twee militaire missies uit de Zuid-Molukken in Nederlands Nieuw-Guinea., 1957; 58; 2 stukken
        - Briefwisseling van Hoffmann met ministers en Kamerleden over het toelatingsbeleid van de Nederlandse regering ten aanzien van Zuidmolukse vluchtelingen., 1957-1960; 59; 1 omslag
        - Stukken betreffende reacties van Hoffmann op de terugzending van 37 verstekelingen uit Ambon naar Indonesië door de vreemdelingenpolitie., 1958; 60; 1 omslag
        - Doorslagen van nota's over de Zuidmoluksekwestie bestemd voor de Algemene Vergadering van de Verenigde Naties in het kader van het Wereldvluchtelingenjaar., februari 1959; 61; 1 omslag
        - Tekst van een artikel "Republiek der Zuid-Molukken, 1950-1959", bestemd voor het blad "Vrijheid en Democratie", met doorslag van een begeleidbrief aan de redactie., 15 april 1959; 62; 2 stukken
        - Stukken betreffende zijn werkzaamheden als verslaggever van weekendconferenties van de Stichting "Door de Eeuwen Trouw"., 1959, 1960; 63; 1 omslag
        - Statuten van de Zuid-Molukse Vrouwenbond, 21 oktober 1952. Afschrift. Getypt., z.j. c.1952; 64; 1 stuk
      - Hulpverlening aan Europeanen in Indonesië, A.1.1.4
        - Briefwisseling met de Koninklijke Nederlandse Vereniging Oost en West over steunverlening aan een verpleegstersopleiding in Nederland voor in Indonesië verblijvende Europese meisjes., 1953-1954; 65; 1 omslag
        - Tekst van een oproep tot steun aan spijtoptanten, bestemd voor diverse dagbladen, met doorslag van begeleidbrief., 24 februari 1960; 66; 2 stukken
      - Bemoeienis met de Nieuw-Guinea-kwestie, A.1.1.5
        - Doorslagen van nota's aan A.N. Molenaar, J.M.H. Timmermans en het partij bestuur van de V.V.D. over de Nederlandse hulpverlening aan Overzeese gebiedsdelen., 1952-1956; 67; 1 omslag
        - Doorslag van een nota aan de Generale Synode van de Nederlandse Hervormde Kerk naar aanleiding van een oproep van deze synode inzake de Nieuw-Guinea-kwestie., 1956; 68; 1 omslag
        - Doorslagen van een "Proeve eener theorie inzake de verhouding tussen moederland en overzeesche gebiedsdelen" en van brieven aan Th. C. Leeuwendal over mogelijke publicatie van de tekst., Januari 1957; 69; 1 omslag
        - Kranteknipsels uit "Het Vaderland", houdende een biographie van F.J.P. Sachse., December 1957; 70; 1 stuk
        - Teksten van. ingezonden brieven over de Nieuw-Guineakwestie aan "Het Vaderland", met begeleidbrieven., 1958-1960; 71; 1 omslag
        - Doorslag van een brief aan de redactie van het "Algemeen Dagblad" naar aanleiding van een redactioneel commentaar over Nieuw-Guinea, met antwoord van de redactie., September 1959; 72; 2 stukken
        - Kaarten van Nieuw-Guinea en van de haven van Hollandia., z.j.; 73; 2 stukken
    - Ten aanzien van de internationale defensiepolitiek, A.1.2
      - Doorslagen van nota's over defensieproblemen van West-Europa, met ingekomen stukken van de Atlantische commissie., 1953-1959; 74; 1 omslag
      - Doorslagen van uitgaande brieven aan de redactie van het Zwitserse blad "Die Weltwoche" en aan diverse personen over het Amerikaanse beleid ten aanzien van Indochina., 1953, 1954; 75; 2 stukken
      - Ingekomen nota's over het communisme in de Derde Wereld en de politiek van de Verenigde Staten, met aantekeningen. Getypt, gestencild., 1954, 1960; 76; 1 omslag
      - Kranteknipsel uit "Het Vaderland", houdende de tekst van een redevoering van Koningin Juliana, uitgesproken tijdens de Internationale Conferentie inzake menselijke verhoudingen., 4 april 1956; 77; 1 stuk
      - Ingekomen exemplaar van een adres van het hoofdbestuur van het Veteranenlegioen Nederland aan de minister-president over de wenselijkheid van een tweede parate Nederlandse divisie en van haar inzetbaarheid in Indonesië. Gestencild., 4 juni 1956; 78; 1 stuk
      - Doorslagen van nota's aan de minister van Buitenlandse Zaken en aan de Oostenrijkse gezant in Den Haag over de situatie in Zuid-Tirol, met kranteartikelen uit Zuid-Tirol., 1957, 1959; 79; 1 omslag
      - Doorslagen van brieven aan de Duitse bondskanselier Conrad Adenauer over de verhouding Oost- en West-Duitsland, met antwoorden van regeringsinstanties van de Duitse Bondsrepubliek., November 1958- mei 1959; 80; 1 omslag
      - Stukken betreffende brieven van Hoffmann aan de redactie van "Het Vaderland" naar aanleiding van publicaties over het Nederlandse defensiewezen., 1959; 81; 1 omslag
      - Ingekomen jaarverslagen van de hydrografische dienst van de Koninklijke Nederlandse Marine. Gestencild., 1953-1960; 82; 1 omslag
      - Marvo-journaal, uitgegeven door de Marine Voorlichtingsdienst. Gestencild., 1958-1960; 83; 1 pak
    - Ten aanzien van de Nederlandse economie, A.1.3
      - Briefwisseling met A.N. Molenaar over de Nederlandse betalingsbalans en de verhouding van Nederland met de Europese Betalings-Unie., Mei-juni 1951; 84; 1 omslag
      - Stukken betreffende de deelneming van Hoffmann aan het Gesprekscentrum voor Bestuursvraagstukken van de V.V.D. en zijn aldaar gehouden voordrachten over Nederlandse economische aangelegenheden., 1951-1952; 85; 1 omslag
  - Overige activiteiten, A.2
    - Ingekomen exemplaren van "Vrijheid en Democratie", houdende artikelen ter nagedachtenis van H.J. du Croo, oud-kolonel van het K.N.I.L., 28 april 1951; 86; 1 stuk
    - Ingekomen brief van de Koninklijke Nederlandse Toeristenbond A.N.W.B. op een reactie van Hoffmann naar aanleiding van een artikel over de invoering van bromfietsen, met concept-antwoord van Hoffmann., Oktober-november 1955; 87; 2 stukken
    - Doorslag van een verzoek van Hoffmann, referendaris bij het ministerie van Economische Zaken, om aan zijn verlof tot het bijwonen van een psychologische test van zijn zoon een bijzonder karakter te verlenen., 23 december 1955; 88; 1 stuk
    - Doorslagen van brieven aan het hoofd der verkeerspolitie te 's-Gravenhage en .. Franssen over zijn optreden naar aanleiding van een verkeersovertreding van een automobilist., Januari 1957; 89; 3 stukken
    - Tabellen, opgemaakt ter berekening van de getijdewisseling in Boela in 1959., z.j. c. 1958; 90; 1 omslag
    - Ingekomen folder van de stichting '40-'45., z.j.; 91; 1 stuk
- Stukken afkomstig van H.M. Hoffmann-Willing (1897-1972), B.
  - Ingekomen brieven van Postma en Ch. Chalmers., 1953, 1954; 92; 2 stukken